【裁判字號】    95,交聲,249
【裁判日期】    951025
【裁判案由】    違反道路交通管理處罰條例聲明異議
【裁判全文】
臺灣新竹地方法院交通事件裁定         95年度交聲字第249號
移送機關即
原處分機關  交通部公路總局新竹區監理所新竹市監理站
異  議  人
即受處分人  甲○○
上列異議人即受處分人因違反道路交通管理處罰條例案件，對於
交通部公路總局新竹區監理所新竹市監理站民國九十五年八月三
十日竹監新三字第裁五一－Ｅ00000000號違反道路交通
管理事件裁決書處分，聲明異議，本院裁定如下：
    主  文
異議駁回。
    理  由
一、異議意旨略以：
（一）受處分人即異議人甲○○（下稱異議人甲○○）於民國九
      十五年八月四日下午六時四十分駕駛車號ＶＭＴ－七三七
      號光陽廠牌車，行駛於新竹市○○路○○路時，因未二段
      左轉被警查獲，致遭裁決應處新臺幣（下同）六百元之罰
      鍰。
（二）查異議人因當時正下班時，人車很多，本人停紅燈已距離
      停止線依照指示往中間路道三十公尺以外，如相片（一）
      所示位置，當時天色昏暗，第一次行駛此處未看到地上標
      示及標誌牌，也依紅綠燈左轉指示行駛如相片（二）、（
      三），為此狀請撤銷原處分云云。
二、原處分意旨略以：異議人甲○○騎乘車號ＶＭＴ－七三七號
    輕型機車，於九十五年八月四日下午六時四十分許，在忠孝
    路、東光路口處，為新竹市警察局保安隊填掣竹市警交字第
    Ｅ00000000號舉發違反道路交通管理事件通知單（
    下稱舉發通知單），舉發其「機車未依兩段式左轉」，異議
    人收受舉發通知單後，按規定於九十五年八月七日向交通部
    公路總局新竹區監理所新竹市監理站（下稱新竹市監理站）
    提出申訴，新竹市監理站遂於九十五年八月十日以竹監新字
    第○九五二三○○三二九號函請舉發單位新竹市警察局查證
    ，經新竹市警察局於九十五年八月十五日以竹市警安字第○
    九五○○三一二九九號函查覆略以：「…二、本局保安隊於
    九十五年八月四日以竹市警交字第Ｅ00000000號通
    知單舉發台端駕駛ＶＭＴ－七三七號機車『未依兩段式左轉
    』違規案。經查本市○○路與東光路口均設有『機慢車二段
    左轉』標誌牌及劃設『機車代轉區』與引導線，應足以提供
    機車駕駛人辨識，台端違規事實明確，依規舉發並無不當。
    …。」，新竹市監理站乃於九十五年八月二十四日依舉發單
    位函覆內容以竹監新字第○九五三三○○四五七號函請異議
    人到站繳納違規罰鍰，惟異議人對上述答覆仍不服，新竹市
    監理站遂依據舉發之違規事實及違反道路交通管理事件統一
    裁罰基準及處理細則第四十四條第一項規定，於九十五年八
    月三十日填掣竹監新三字第裁五一－Ｅ00000000號
    違反道路交通管理事件裁決書（下稱裁決書），認異議人於
    九十五年八月四日下午六時四十分許，在新竹市○○路口，
    有：一、不依標誌、標線號誌指示之違規行為，裁處罰鍰六
    百元，並記違規點數一點。上開裁決書於九十五年八月三十
    日經異議人親自簽收，異議人不服該監理站所為之裁決，於
    九十五年八月三十一日向新竹市監理站提起聲明異議。是異
    議人雖聲稱因天色昏暗，第一次行駛該路段，未看到地上標
    示及標誌牌，依紅綠燈左轉指示行駛云云，惟查，本案既經
    舉發機關查覆：「…經查本市○○路與東光路口均設有『機
    慢車二段左轉』標誌牌及劃設『機車代轉區』與引導線，應
    足以提供機車駕駛人辨識，台端違規事實明確。…。」，本
    案新竹市監理站依法裁罰應無不當等語。
三、按機器腳踏車行駛至交岔路口，其轉彎，應依標誌或標線之
    規定行駛；無標誌或標線者，應依第一百零二條及下列規定
    行駛：一、內側車道設有禁行機車標誌或標線者，應依兩段
    方式進行左轉，不得由內側或其他車道左轉，道路交通安全
    規則第九十九條第二項第一款定有明文；而依道路交通標誌
    標線號誌設置規則第六十五條規定，機慢車兩段左轉標誌，
    用以告示左轉機器腳踏車或慢車駕駛人應遵照號誌指示，在
    號誌顯示允許直行時先行駛至右前方路口之左轉待轉區等待
    左轉，俟該方向號誌顯示允許直行後，再行續駛，以兩段方
    式完成左轉。本標誌設於實施機慢車兩段左轉路口附近顯明
    之處，並配合劃設機慢車左轉待轉區標線。次按汽車駕駛人
    轉彎時，不依標誌、標線、號誌指示者，處六百元以上一千
    八百元以下罰鍰；又汽車駕駛人違反上開規定者，計違規點
    數一點，道路交通管理處罰條例第四十八條第一項第二款、
    第六十三條第一項第一款分別定有明文。
四、經查：訊據異議人甲○○固不否認有於原處分所載時間有騎
    乘車號ＶＭＴ－七三七號輕型機車行經新竹市○○路、東光
    路交岔路口處有逕行左轉之事實，惟矢口否認有何不依標誌
    、標線、號誌指示之行為，辯稱：當時是沿新竹市自由（東
    光）陸橋往東光路方向行駛，行至忠孝路、東光路交岔路口
    處時，因當時天色昏暗（時間為下午六時四十分許）並未看
    見二段式左轉之指示標誌，而立著之標誌則因視線被擋住而
    沒有看見，故而依紅綠燈指示行駛，且當時因久未行駛該路
    段，故不知有設置二段式左轉標誌，並提出三張現場採證照
    片佐憑云云。然查：
（一）證人即新竹市警察局保安隊員警乙○○於本院九十五年九
      月十八日庭訊中證述稱：異議人甲○○所提採證照片三張
      之拍攝地點應屬無訛，且異議人當時係從東光路行駛內線
      車道違規左轉至忠孝路等語（見本院卷第二一頁），此為
      異議人甲○○所不爭執，是認異議人當時係行駛於新竹市
      ○○路內線車道違規左轉至忠孝路等情，應信屬實。
（二）又證人乙○○亦於上述庭訊中證稱：本件違規地點之標誌
      、標線係由交通局所架設及繪製，且均設置清楚，從陸橋
      下來就有警告機車不能行駛內線之標誌，距路口處約三十
      公尺距離之東光路一七七號前設有設有禁止機車駛內線道
      之禁制標誌，東光路與忠孝路設有二段式左轉的標誌，地
      上劃有代轉區等標誌、標線，不會讓用路人有混淆之情況
      等語（見本院卷第二一、二二頁），復提出舉發現場照片
      七張在卷足憑（見本院卷第二七至三十頁），另證人乙○
      ○庭呈照片觀之，該忠孝路與東光路交岔口路段有明確設
      置禁止機車駛內線道之禁止標誌、機慢車兩段左轉之指示
      標誌、地上劃有待轉區與引導線等交通標誌、標線，本件
      異議人甲○○亦坦承當時係自陸橋沿東光路行駛前來，應
      清楚可見東光陸橋與平面道路之間之機車禁止行駛內線道
      、地面上機車待轉區標示（含引導線）之及忠孝路與東光
      路交岔口處所設置之二段式左轉標誌，且汽、機車駕駛人
      駕駛或騎乘動力交通工具於道路，本應注意道路上尤其轉
      彎路口之標誌、號誌及標線之指示，缺一不可，始得確保
      自身及他人用路之安全，異議人辯稱其因紅綠燈左轉燈號
      使其混淆、天色昏暗致未看見立著兩段式左轉標誌、地上
      待轉區與引導線，且當時因久未行進該路段，僅遵紅綠燈
      之號誌行駛，而不知該舉發地點有設置二段式左轉標誌云
      云，應屬漠視輕忽已設置、規劃之道路交通標誌、標線之
      卸責辯詞，不足採信。
（三）從而，本件異議人甲○○於舉發單上所載時間、地點有騎
      乘車號ＶＭＴ－七三七號輕型機車未依標誌、標線指示行
      駛內線車道違規左轉之事實明確，自應依法裁罰。
五、綜上所述，本件異議人甲○○確有於舉發單上所載時間、地
    點騎乘車號ＶＭＴ－七三七號輕型機車不依標誌標線指示兩
    段式左轉，而經交通警察當場攔停之事實極為明確，異議人
    甲○○所辯均不足採，原處分機關依道路交通管理處罰條例
    第四十八條第一項第二款、第六十三條第一項第一款，裁罰
    異議人罰鍰六百元，並記違規點數一點，於法並無不合，本
    件異議為無理由，應予駁回。
六、依道路交通案件處理辦法第十九條，裁定如主文。
中    華    民    國  九十五  年    十    月  二十五  日
            臺灣新竹地方法院交通法庭
                              法  官  劉兆菊
以上正本證明與原本無異。
如不服本裁定，應於裁定送達後五日內向本院提出抗告狀。
中    華    民    國  九十五  年    十    月  二十五  日
                              書記官  龔紀亞


司法院資訊處製作；財團法人民間司法改革基金會備份。
